Inventaris van het archief van de Onderwijsraad, 1919-1939
Nationaal Archief, Den Haag
- Onderwijsraad in pleno, I.
  - Stukken betreffende de nota inzake het gebruik van de radio in het onderwijs, 1928-1929; 4; 1 pak
  - Toespraak van de voorzitter ter gelegenheid van het tienjarig bestaan van de Onderwijsraad. Gedrukt., 1929; 5; 1 katern
  - Rapport van de Reorganisatiecommissie betreffende de organisatie en taken van de Onderwijsraad., 1930; 6; 1 stuk
  - Stukken betreffende de ontwerp-wet Verlaging Openbare Uitgaven., 1935; 7; 1 omslag
  - Stukken betreffende voorzieningen voor informatie en onderzoek inzake pedagogische vraagstukken en onderwijsaangelegenheden en de positie en capaciteiten van de Onderwijsraad in deze., 1935-1937; 8; 1 omslag
    Dit nummer is vervallen.
  - Eerste Afdeling, A.
    - Agenda's en notulen van de vergaderingen van de Eerste Afdeling van de Onderwijsraad., 1919-1939; 9; 1 pak
    - Ingekomen en minuten en concepten van uitgaande stukken en adviezen., 1919-1939; 10-17; 8 pakken
      De stukken zijn genummerd in chronologische volgorde. De nummering vertoont hiaten. Voor een inhoudsopgave, zie bijlage.
      - nr. 1-100, 1919-1920, 10
      - nr. 101-1150, 1919-1922, 11
      - nr. 1156-1388, 1920-1922, 12
      - nr. 1389-5172, 1920-1924, 13
      - nr. 5187-7374, 1924-1927, 14
      - nr. 7507-9977, 1927-1929, 15
      - nr. 10078-14180, 1929-1935, 16
      - nr. 14210-18899, 1935-1939, 17
    - Ingekomen brief van professor dr. G. Jelgersma betreffende psychiatrische klinieken, verbonden aan de universiteiten. Afschrift., 1920; 18; 1 stuk
    - Stukken betreffende vergaderingen met diverse faculteiten inzake de wijziging van het Academisch Statuut., 1920; 19; 1 omslag
    - Brief van de Minister van Onderwijs, Kunsten en Wetenschappen aan Burgemeester en Wethouders van Amsterdam betreffende de rolverdeling tussen de universiteiten. Afschrift., [1920]; 20; 1 stuk
    - Stukken betreffende de wijziging van het Academisch Statuut., [1920]-1921; 21; 1 omslag
    - Stukken betreffende de wijziging van art. 42 van het Academisch Statuut., 1921; 22; 1 omslag
    - Stukken betreffende de opleiding van leraren in de pedagogiek., 1921; 23; 1 omslag
    - Ingekomen brief van de Utrechtse hoogleraren sterrenkunde betreffende de verdeling van leerstoelen inzake sterrenkunde. Afschrift., 1923; 24; 1 stuk
    - Ingekomen brief van H.A. Lorentz betreffende de verdeling van leerstoelen tussen de faculteiten wis- en natuurkunde. Met geleidebrief., 1924; 25; 2 stukken
    - Briefwisseling tussen de secretaris van de Onderwijsraad en prof. J.C.F.H. Schrijnen betreffende de bevoegdheden voor het lesgeven in geschiedenis en Nederlands., 1929; 26; 2 stukken
    - Skukken betreffende de samenwerking tussen universiteiten en hogescholen in verband met het maatschappelijk belang van het onderwijs en onderzoek aan deze instellingen., 1931-1932; 27; 1 omslag
    - Stukken betreffende de status van de School voor Taal- en Letterkunde te Den Haag binnen het universitair en hoger onderwijs., 1930; 28; 1 omslag
    - Ingekomen brief van vertegenwoordigers van studenten Indologie aan de Rijksuniversiteit te Leiden betreffende de regeling van toelating tot doctoraal examens voor (aanstaande) Indische bestuursambtenaren in het Academisch Statuut., z.d.; 29; 1 stuk
  - Tweede Afdeling, B.
    - Agenda's en notulen van de vergaderingen van de Tweede Afdeling van de Onderwijsraad, met bijlagen., 1919-1938; 30-32; 1 pak, 1 band, 1 omslag
      - 1919-1928 apr, 30; 1 pak
      - 1928 mrt-1933 nov, 31; 1 band
      - 1933 aug-1938 feb, 32; 1 omslag.
    - Ingekomen en minuten van uitgaande brieven en adviezen van de Tweede Afdeling., 1919-1940; 33-35; 3 pakken
      Voor een inhoudsopgave, zie bijlage.
      - nr. 46-7191, 1919-1928, 33
      - nr. 8091-12850, 1928-1931, 34
      - nr. 12870 21300, 1933-1940, 35
  - Derde Afdeling, C.
    - Agenda's en notulen van de vergaderingen van de Derde Afdeling van de Onderwijsraad, met bijlagen., 1924-1939; 36-41; 6 pakken
      De agenda's en notulen van de vergaderingen over de periode 1919 - 1924 ontbreken in het archief.
      - 1924 - 1925 sep, 36
      - 1925 okt - 1927 apr, 37
      - 1927 mei - 1929 apr, 38
      - 1929 mei - 1932 apr, 39
      - 1932 mei - 1936 apr, 40
      - 1936 mei - 1939, 41
    - Nota betreffende het ontwerp Lager-Onderwijswet. Gedrukt., 1920; 42; 1 katern
    - Stukken betreffende het ontwerp van wet tot gedeeltelijke herziening van de Leerplichtwet., 1920; 43; 1 omslag
    - Stukken betreffende maatregelen ter uitbreiding van het aantal leerkrachten voor het lager onderwijs., 1920; 44; 1 omslag
    - Stukken betreffende een onderzoek naar het dreigend tekort aan onderwijzers., 1920; 45; 1 omslag
    - Stukken betreffende het ontwerp van wet op het bewaarschoolonderwijs., 1920-1921; 46; 1 omslag
    - Stukken betreffende de totstandkoming van algemeen maatregelen van bestuur inzake de rangschikking van scholen voor blinde en doofstomme. ziekelijke .en mismaakte, zwakzinnige en slechthorende kinderen en gestichtsscholen onder het buitengewoon lager onderwijs., 1921-1922; 47; 1 omslag
      .
    - Stukken betreffende de aansluiting van het onderwijs in Nederlands-Indië met het onderwijs in Nederland., 1921-1924; 48; 1 omslag
    - Nota betreffende de betekenis van de film als leermiddel.Gedrukt. Met geleidebrief., 1922; 49; 1 katern en 1 stuk
    - Stukken betreffende het ontwerp van wet tot wijziging van de Lager-Onderwijswet 1920., 1922; 50; 1 omslag
    - Stukken betreffende het vervolgonderwijs ingevolge de bepalingen van de Lager-Onderwijswet 1920., 1922; 51; 1 omslag
    - Stukken betreffende de spelling van de Nederlandse taal., 1922-1939; 52-55; 3 omslagen, 1 stuk
      - 1922, 52
      - 1934, 53; 1 stuk
      - 1936, 54
      - 1939, 55
    - Stukken betreffende de regeling voor rijkskweekscholen., 1923; 56; 1 omslag
    - Stukken betreffende bezuinigingen op het lager onderwijs., 1923-1924; 57; 1 omslag
    - Stukken betreffende verordeningen inzake het bewaarschoolonderwijs., 1923-1924; 58; 1 omslag
    - Stukken betreffende de wijziging van het Koninklijk Besluit van 11 september 1923 (Staatsblad 440) inzake kweekscholen., 1926-1927; 59; 1 omslag
    - Stukken betreffende de vergoeding van kosten voor boventallige leerkrachten in bijzondere gevallen (art. 56, 2e lid van de Lager-Onderwijswet 1920)., 1926-1938; 60-64; 5 omslagen
      - 51 1926-1927, 60
      - 52 1929, 61
      - 53 1932-1933, 62
      - 54 1936, 63
      - 55 1938, 64
    - Stukken betreffende uniform schriftelijk examenwerk voor de kweekschoolexamens., 1927; 65; 1 omslag
    - Advies betreffende maatregelen ter bezuiniging op de onderwijzersopleiding. Minuut., 1927; 66; 1 stuk
    - Stukken betreffende de inrichting van het onderwijs in lichamelijke oefening aan de lagere scholen., 1928-1929; 67; 1 omslag
    - Stukken betreffende de opleiding van onderwijzers in aansluiting op het voorbereidend hoger en middelbaar onderwijs., 1928-1929; 68; 1 omslag
    - Stukken betreffende examen-eisen inzake de praktijk van het lesgeven voor de akte van bekwaamheid als onderwijzer., 1930-1936; 69; 1 omslag
    - Verordening betreffende de rijkskweekscholen. Concept., [1931]; 70; 1 stuk
    - Stukken betreffende wijziging van de organisatie van het lager onderwijs in verband met een verlaging van de kosten voor het onderwijs., 1932; 71; 1 omslag
    - Advies betreffende het ontwerp wet lager-onderwijs, Titel VI inzake de opleiding tot onderwijzer en de bevoegdheid voor het geven van lager onderwijs. Concept. Met bijlagen en geleidebrief., 1932-[1937]; 72; 1 omslag
    - Stukken betreffende de opleiding van leerkrachten lichamelijke oefening., 1934-1935; 73; 1 omslag
    - Stukken betreffende de verbetering van het eindexamen aan de kweekschool., 1935-1936; 74; 1 omslag
    - Stukken betreffende de vermindering van het aantal kweekscholen., 1936; 75; 1 omslag
    - Stukken betreffende het lesprogramma van de kweekschool (art. 13 en 21 van het Koninklijk Besluit van 23 augustus 1933 (Staatsblad 456)., 1937; 76; 1 omslag
  - Vierde afdeling, D.
    - Agenda's en notulen van de vergaderingen van de Vierde Afdeling van de Onderwijsraad., 1919-1935; 77; 1 omslag
      De laatste vergadering van de Vierde Afdeling in de periode 1919-1939 vond plaats in 1935.
    - Stukken betreffende de regeling van het Nijverheidsonderwijs., 1923; 78; 1 omslag
    - Stukken betreffende de organisatie van het leerlingenstelsel., 1923; 79; 1 omslag
    - Stukken betreffende de regeling van het vervolgonderwijs., 1923; 80; 1 omslag
    - Stukken betreffende een reorganisatie van de Vierde Afdeling., 1929-1930; 81; 1 omslag
    - Stukken betreffende het ontwerp-Grondslagenwet., 1934; 82; 1 omslag
    - Nota betreffende het wetsontwerp Verlaging van de Openbare Uitgaven. Minuut., 1935; 83; 1 stuk
    - Briefwisseling tussen de secretaris van de Onderwijsraad en T. Saunders-Bleauboer, lid van de Vierde Afdeling, betreffende de werkwijze van de Vierde Afdeling., 1937; 84; 2 stukken
- Archief Onderzoekscommissie, II.
  De Onderzoekscommissie is ingesteld ter onderzoek van de vraag of men in Nederland voldoende geoutilleerd is om de nodige gegevens te verkrijgen over onderwijstoestanden en over de voorbereiding van Onderwijshervormingen.
  - Stukken betreffende het onderzoek naar de voorzieningen voor informatie en onderzoek inzake pedagogische vraagstukken en onderwijsaangelegenheden., 1930-1932; 85; 1 omslag
- Aanvullingen, III.
  - Stukken afkomstig van secretaris H.W. Tilanus, 1919-1940; 86-105
    - Installatie en 1e vergadering Onderwijsraad op 23 juni 1919 1919, 86
    - Geneeskundig onderzoek schoolkinderen 1919, 87
    - Schoolsparen 1919, 88
    - Vak Gezondheidsleer op lagere scholen 1919, 89
    - Lichamelijke reinheid schoolkinderne (kinderhygiëne) 1919-1920, 90
    - Internationale hulptaal 1920, 91
    - Brief van B. Symons, lid en ondervoorzitter Onderwijsraad, houding dankbetuiging n.a.v. 40-jarig ambstjubileum 1921, 92
    - Dossiers Utingeradeel en Akkrum 1921-1924, 93
    - Vacature hoogleraar Kalff 1923, 94
    - Correspondentie met P. Oosterlee, te Nijmegen, over zijn terugtreden als lid van de Raad 1923, 101
    - Vergoeding en Leerplicht 1924, 95
    - Brief van Bigot aan prof. dr. J.H Gunning over zijn artikel m.b.t. de Kweekschool 1928, 96
    - Memorandum van G. van Veen over de casus Zuidhorn i.v.m. rooster en lestijden 1929, 104
    - Onderwijs in de Friese taal op de lagere school in Friesland 1931, 1936, 97
    - Minsteriële circulaires "de als werkelijk schoolgaand bekend staande leerlingen" 1835, 103
    - Schrijfwijze Nederlandse taal bij examens 1936, 98
    - Lager Onderwijs en amendenten Tilanus Rijksbegroting 1938, 99
    - Briefkaarten van het lid Klaas de Vries 1938-1940, 105
    - Verzoekschrift Werkplaats Kindergemeenschap te Bilthoven 1939, 100
    - Convocaties commissievergaderingen, met enkele stukken 1939, 102